臺灣臺北地方法院民事判決　　　　九十一年度簡上字第七二一號
　　上　訴　人　　甲○○
　　　　　　　　　丁○○
　　　　　　　　　乙○○
　　訴訟代理人　　鄭世脩律師
　　被　上訴人　　丙○○
　　訴訟代理人　　曾孝賢律師
　　複　代理人　　康文毅律師
右當事人間請求給付票款事件，上訴人對於中華民國九十一年七月二十六日本院臺北
簡易庭九十一年度北簡字第七一七三號第一審判決提起上訴，本院判決如左：
    主    文
上訴駁回。
第二審訴訟費用由上訴人負擔。
    事    實
甲、上訴人方面：
一、聲明：
（一）原判決不利於上訴人部分廢棄。
（二）右廢棄部分，駁回被上訴人第一審之訴。
二、陳述：除與原審宣示判決筆錄所載相同茲予引用外，補稱：上訴人乙○○係以近
    似物上擔保交付權狀正本等於被上訴人，並簽名背書於系爭支票，並非實際上收
    受被上訴人交付款項之人，故被上訴人應說明取得系爭支票之原因關係，並依票
    據法第十三條抗辯之。
三、證據：援用原審之證據方法。
乙、被上訴人方面：
一、聲明：如主文第一項所示。
二、陳述：除與原審宣示判決筆錄所載相同茲予引用外，補稱：
（一）上訴人乙○○為系爭支票之背書人，為其所不爭執，則依票據法第一百四十四
      條準用同法第三十九條、第二十九條之規定，上訴人乙○○本即應負票據背書
      人之責任。系爭支票既經提示不獲付款，已如第一審起訴狀所述，則上訴人乙○○自應就系爭票款負清償責任。
（二）上訴人乙○○上訴理由意旨謂其得以發票人對執票人即被上訴人之抗辯事由對
      抗被上訴人，而主張被上訴人應證明業將款項交付發票人之事實，且於取得系
      爭票款時，應將第一審共同被告丁○○簽立之本票、借據及上訴人乙○○之土
      地所有權狀正本、抵押權設定契約書、印鑑證明三份返還云云。惟按，票據債
      務人（背書人）以其自己與執票人間所存抗辯之事由，對抗執票人，固為法之
      所許。然背書人以發票人與執票人間所存抗辯之事由，對抗執票人，則為支票
      為無因證券之性質所不容，最高法院著有七十三年台上字第四三六四號判例，
      足資參援。是上訴人乙○○前開抗辯，揆諸上揭判例要旨，洵無足取。
（三）再者，上訴人乙○○之所以負擔票據債務，非因其為借款人之故，而係因其在
      票據為背書，故爾應負票據債務清償之責任，是其上訴主張本件應由被上訴人
      證明業將借款交付之事實云云，洵屬於法無據。更何況，上訴人乙○○於第一
      審既已表示願意給付票款，且對其餘事實並不爭執，似可認其業已生「認諾」
      之法律效果。至其雖另以「同時履行」為抗辯，然查，上訴人乙○○縱曾交付
      土地所有權狀及其他文件予被上訴人，亦屬借款之擔保，被上訴人是否應於第
      一審共同被告丁○○清償借款後返還前揭擔保物，與上訴人乙○○對被上訴人
      所負之票款債務，並非立於互為對待給付之關係，自不生同時履行抗辯之問題
      。
三、證據：援用原審之證據方法。
    理  由
一、本件被訴人起訴主張伊執有上訴人甲○○所簽發、付款人、發票日、支票號碼、
    票面金額均如附表所示、並由上訴人丁○○、乙○○分別背書之支票二紙，詎分
    別於如附表所示之提示日向付款人為付款之提示均遭退票，追索無效，為此，提
    起本件給付票款訴訟等語。上訴人則均辯稱上訴人乙○○簽發系爭支票，係伊向
    被上訴人借款而背書，伊願給付票款，但被上訴人應返還借款當時交付之土地所
    有權狀及其他文件，且上訴人乙○○借款時是以似物上擔保，交付權狀等件於被
    上訴人，並簽名背書於系爭支票，故被上訴人應說明取得系爭支票之原因關係，
    並依票據法第十三條為抗辯等語。
二、經查，被上訴人主張伊執有上訴人甲○○所簽發、付款人、發票日、支票號碼、
    票面金額均如附表所示、並由上訴人丁○○、乙○○分別背書之支票二紙，詎分
    別於如附表所示之提示日向付款人為付款之提示均遭退票，追索無效等事實，上
    訴人對於系爭支票之真正，均不爭執，並據被上訴人提出與所述相符之原支票及
    退票理由單各二件為證，則系爭支票之真正，自堪信為真實。
三、上訴人乙○○除辯稱如附表所示之支票係向被上訴人借款而背書，屬類似物上擔
    保人，故被上訴人應返還借款當時交付之土地所有權狀及其他文件云云，惟此已
    為被上訴人所否認在卷，經查，上訴人乙○○對於伊係因向被上訴人借款，而簽
    發系爭支票之情，並不爭執，則被上訴人基於借款關係取得系爭支票，自堪認定
    ，縱上訴人乙○○於借款當時曾交付土地所有權狀及其他文件與被上訴人，亦屬
    借款之擔保，被上訴人是否應於借款清償後返還前揭擔保物，與上訴人乙○○對
    被上訴人所負之票款債務，並非立於互為對待給付之關係，不發生同時履行之抗
    辯，上訴人辯稱被上訴人未返還前揭權狀及文件，渠等絕給付票款云云，於法無
    據，不足採信。再查，按票據債務人不得以自己與發票人或執票人之前手間所存
    抗辯事由對抗執票人。但執票人取得票據出於惡意者，不在此限，票據法第十三
    條定有明文。上訴人另以上開條文抗辯被上訴人不得行使票據權利云云，亦為被
    上訴人所否認，且查，上訴人所為被上訴人取得系爭票據之惡意抗辯，均未見上
    訴人舉證以實其說，其所為之抗辯，自屬無據，不足採信。
四、綜上所述，上訴人之前開辯稱，既均無可採，被上訴人主張基於票款請求權訴請
    上訴人連帶給付票款新臺幣一千一百萬元，並自民國九十一年二月六日起至清償
    日止，按週年利率百分之六計算之法定利息，自屬有據，應予准許。原審判命上
    訴人如數給付，並依職權宣告假執行，於法並無不合，上訴意旨指摘原判決不當
    ，求予廢棄改判，為無理由，應予駁回。
五、兩造其餘主張及所提證據與本院上開論斷無涉或無違，不予贅述。
據上論結：本件上訴為無理由，依民事訴訟法第四百三十六條之一第三項、第四百四
十九條第一項、第七十八條，判決如主文。
中　　　華　　　民　　　國　　九十一　　年　　 十二　　 月　　三十一　　日
　　　　　　　　　　　　　　　　　　 民事第二庭審判長法 官　吳燁山
　　　　　　　　　　　　　　　　　　　　　　　　　　 法 官　劉素如
　　　　　　　　　　　　　　　　　　　　　　　　　　 法 官　洪純莉
右為正本係照原本作成
本件當事人須以本判決適用法律顯有錯誤為上訴理由時，始得於本判決送達後二十日
內向本院提起上訴狀，如已於本判決宣示後送達前提起上訴者，應於判決送達後二十
日內補具上訴理由（均按他造當事人之人數附繕本），並經本院許可後方得上訴最高
法院。
中　　　華　　　民　　　國　　九十一　　年　　 十二　　 月　　三十一　　日
　　　　　　　　　　　　　　　　　　　　　　　　法院書記官　黃慧怡
附表：
編號　付　款　人　發　票　日　支票號碼　票面金額（新台幣）　提　示　日
  一　安泰商業銀  九十一年二  AC0000000 0百萬元            九十一年二
      行長安東路  月一日                                    月六日
      分行
  二　安泰商業銀  九十一年二  AC0000000 0百萬元            九十一年二
      行長安東路  月一日                                    月六日
      分行
